【裁判字號】    97,財管,79
【裁判日期】    970902
【裁判案由】    指定遺產管理人
【裁判全文】
臺灣臺中地方法院民事裁定              97年度財管字第79號
聲  請  人  財政部臺灣省中區國稅局大屯稽徵所
法定代理人  乙○○
非訟代理人  丙○○
受  選任人  丁○○
上列聲請人聲請為被繼承人甲○○指定遺產管理人事件，本院裁
定如下：
    主      文
選任丁○○（男、民國○○○年○月○○○日生、身分證統一編
號：Ｚ000000000號）為被繼承人甲○○（女、民國○
○○年○月○日生、身分證統一編號：Ｚ000000000號
、生前最後住所：臺中縣太平市○○路九號、於民國九十五年一
月二十九日死亡）之遺產管理人。
聲請程序費用由被繼承人甲○○之遺產負擔。
    理      由
一、按繼承開始時，繼承人有無不明，而無親屬會議或親屬會議
    未於一個月內選定遺產管理人者，利害關係人得聲請法院選
    任遺產管理人；又先順序繼承人均拋棄其繼承時由次順序之
    繼承人繼承，其次順序繼承人有無不明或第四順序之繼承人
    均拋棄其繼承者，準用關於無人承認繼承之規定，民法第11
    78條第2項、第1176條第6項分別定有明文。
二、聲請意旨略以：被繼承人甲○○（女、民國○○年○○月○日生
    ，身分證統一編號：Ｚ000000000號，生前籍設臺中縣太平市
    ○○路9號）於95年1月29日死亡，留有遺產，惟其所有繼承
    人均已拋棄繼承，是否仍有應繼承之人不明，而其親屬會議
    亦未於法定期間內選定遺產管理人，致聲請人無法對被繼承
    人之財產主張權利，聲請人為稅捐稽徵機關，基於利害關係
    人地位，爰依法聲請選任被繼承人之配偶丁○○為遺產管理
    人等語，並提出財政部臺灣省中區國稅局個人戶籍資料查詢
    清單表4件、本院家事法庭函文3件、戶籍謄本、繼承系統表
    、遺產明細表（以上均影本）各1件為證。
三、本院查：聲請人主張被繼承人死亡後其所有繼承人均已拋棄
    繼承，是否仍有應繼承之人不明，而其親屬會議未於法定期
    間內選定遺產管理人等事實，除據聲請人提出上開書證可證
    外，並經本院調取本院95年度繼字第661號、第805號拋棄繼
    承事件卷宗資料，核閱屬實，自堪信為真實，從而聲請人聲
    請選任被繼承人之遺產管理人，揆諸前揭法條規定，為有理
    由，應予准許。而選任遺產管理人，除慮及管理遺產之公平
    性外，尚需考量其適切性，亦即應以對被繼承人之遺產、遺
    債情形瞭解較深者優先選任為宜；另被繼承人之配偶丁○○
    雖已拋棄繼承，然其既為被繼承人之配偶，對於被繼承人生
    前之財產及債權債務關係，理應較他人知詳；又丁○○於本
    院97年8月7日訊問時，亦當庭表明同意擔任被繼承人之遺產
    管理人，此有當日之訊問筆錄可參，執此，本院認為由其擔
    任被繼承人之遺產管理人，應屬妥適，爰選任之。
四、依非訟事件法第157條，裁定如主文。
中    華    民    國    97    年    9     月    2     日
                  家事法庭      法  官  劉長宜
以上為正本係照原本作成。
如對本裁定抗告，須於裁定送達後10日之不變期間內，向本院提
出抗告狀。
中    華    民    國    97    年    9     月    2     日
                                書記官


司法院資訊處製作；財團法人民間司法改革基金會備份。
